最高法院刑事裁定　　　　　　　　　　111年度台抗字第195號
抗　告　人　階孟妹




代　理　人　耿淑穎律師
上列抗告人因違反兒童及少年性剝削防制條例案件，不服臺灣高
等法院中華民國110 年12月23日駁回聲請再審之裁定（110 年度
聲再字第550 號），提起抗告，本院裁定如下：
    主  文
抗告駁回。
    理  由
壹、對本院110年度台上字第4054號判決聲請再審部分：
一、再審程序，係就確定判決事實錯誤所設之特別救濟方法，除
    有刑事訴訟法第426條第3項所定情形外，聲請再審應對確定
    之實體判決為之。故上級審法院以上訴不合法，從程序上駁
    回當事人對於下級審法院實體判決之上訴者，聲請再審之客
    體應為原下級審法院之實體判決，並非上級審法院之程序判
    決，倘對上級審法院之程序判決聲請再審，自屬違誤。
二、原裁定以抗告人階孟妹前因違反兒童及少年性剝削防制條例
    案件，不服原審法院109 年度上訴字第1333號判決，提起第
    三審上訴，經本院以110 年度台上字第4054號判決，以其上
    訴違背法律上程式，依刑事訴訟法第395 條前段規定，從程
    序上予以駁回，有該判決書可稽。則抗告人就該案件聲請再
    審，自應以第二審法院上開刑事實體判決作為聲請再審之對
    象，始為適法，其對本院110 年度台上字第4054號判決聲請
    再審，於法未合，因而駁回此部分之聲請。經核並無違誤。
    抗告意旨略謂：抗告人係就重罪聲請再審，既經本院判決駁
    回上訴而案經確定，自應對本院上開判決提起再審等語，係
    以自己之說詞指摘原判決違誤，此部分抗告為無理由，應予
    駁回。
貳、對原審法院109 年度上訴字第1333號判決聲請再審部分： 
一、按刑事訴訟法第420條第1項第6款、第3項，關於以新證據聲
    請再審之「新規性」（或稱嶄新性、新穎性）要件，增訂「
    新事實」為再審原因、明訂新事實或新證據無涉事證之存在
    時點，至於新證據之「確實性」（或稱顯著性、明確性）要
    件，則兼採「單獨評價」或「綜合評價」之體例。是以，刑
    事訴訟法第420條第1項第6 款所稱新事實或新證據，除須具
    有未判斷資料性之「新規性」外，尚須具備單獨或與先前之
    證據綜合判斷，對於原確定判決認定之事實能產生合理懷疑
    ，而足以動搖原確定判決所認定事實之「確實性」特性，二
    者均不可或缺，倘未兼備，自無准予再審之餘地。
二、本件抗告人因違反兒童及少年性剝削防制條例案件，對於原
    審法院109 年度上訴字第1333號確定判決，依刑事訴訟法第
    420 條第1 項第6 款規定聲請再審，其聲請意旨略如原裁定
    理由欄一所載，且提出所載之新證據：⑴、編號聲證1 所示
    之少年B 女、C 女於原確定判決後私下陳述之錄音光碟及譯
    文，主張少年陳述其等至○○○酒店應徵當日，並非由抗告
    人為A女、B女、C女（以下或稱少年3人）面試及填寫資料；
    ⑵、編號聲證2 所示之○○○酒店現場照片，顯示該酒店建
    築物後面只有樓梯間，並無後陽台，足認A女、B女所述遇臨
    檢抗告人要其往後跑或將其拉去後面陽台證詞不實；⑶、卷
    附「○○○酒店日小姐排名表（06/04 -06/20）」，可證少
    年3 人在酒店上班期間未曾於同一天一起上班；⑷、編號聲
    證3 所示之抗告人之子蔡○○照片，證明抗告人須照顧身障
    之子，不可能容留少年至酒店上班致罹刑章；編號聲證4 所
    示之感謝狀，證明抗告人多年來幫助弱勢團體；編號聲證 5
    所示之照片，證明抗告人需扶養高齡85歲之母親；⑸、本件
    同時由基隆市警察局瑞芳分局網路巡邏及新竹市警察局第三
    分局經人檢舉而開始偵辦，少年3 人復均一致指證，何以如
    此？是否為同行競爭而佈局，足認少年3 人之證述不實。⑹
    、林○○於第一審供述本件係因施○○（同音）不在而由林
    ○○面試，上班後少年3 人拿不出證件才知道她們年紀之證
    言，核與編號聲證6所示另案臺灣新竹地方檢察署110年度偵
    續字第67號不起訴處分書記載被告施○○辯稱…伊面試會看
    證件，但有沒帶證件後補相符，益認少年3 人證述由抗告人
    面試不實。以上，有足以動搖原確定判決認定有罪犯罪事實
    之蓋然性等語。
三、原裁定略以： 
㈠、原確定判決認定抗告人犯意圖營利而容留使少年為有對價之
    猥褻行為罪（3 罪），係綜合證人即少年A 女、B 女、C 女
    指證主要事實之證言、證人高○○、羅○○、梁○○證述未
    出借身分證予少年3人、證人即少年3人指認抗告人之照片，
    及卷附之「○○○○○○○○團隊」名片正、反面翻拍照片
    、少年3 人簽署用以應付臨檢之「高○○在職證明」、「羅
    ○○在職證明」及「梁○○在職證明」及案內其他證據資料
    ，相互勾稽，且就少年3 人證言如何可採、劉○○所述有帶
    少年3 人到酒店找抗告人聊天非面試云云如何不可採，已詳
    述其心證之理由，所為論斷，不悖於經驗法則及論理法則。
㈡、抗告人提出上揭⑴之錄音光碟及譯文，乃原確定判決後製作
    ，與B 女（○○）、C 女（○○）對話者明顯有刻意引導談
    話內容之情形，自不足推翻其等於本案偵審中經具結所為證
    言之證明力，況依譯文內容，少年B 女、C 女表示：經紀人
    帶少年3 人去酒店面試時抗告人在場，少年B 女更表示：是
    抗告人帶我們去躲，她叫我們躲在冷氣機那裡，確實就是找
    抗告人面試，我覺得她應該知道（年齡），她說臨檢了要叫
    我們跑等語，益徵抗告人所提此項新證據無以動搖原確定判
    決所認定事實。又依證人少年3 人於卷內之證詞或上揭譯文
    之表示，抗告人既面試少年3 人、知悉其等為未滿18歲之少
    年因而叮嚀其等躲避警察臨檢，則上揭⑵之照片縱顯示○○
    ○酒店於當時無後陽台，亦不足以影響於原確定判決就抗告
    人知悉少年3 人為未滿18歲而仍容留之事實認定。
㈢、依卷內資料，證人A 女曾明確表示：其實際遇到臨檢時，只
    有和○○在一起而已，有跟○○一起往後跑，當天臨檢抗告
    人也在現場，她叫我往後跑等語。證人既未證稱遭警察臨檢
    時係「3 人一起逃跑」，抗告人主張為新證據之上揭⑶之「
    ○○○酒店日小姐排名表」所載內容，核與證人所為證言並
    無不符，自不具再審要件新證據之「確實性」特性。
㈣、抗告人提出上揭⑷即編號聲證3 至5 所示之證據，或主張抗
    告人缺乏犯罪動機，或事涉量刑審酌事由，均與再審制度專
    以糾正「構成犯罪」之事實認定錯誤無涉，與再審要件洵不
    相符。
㈤、抗告人提出上揭⑹即編號聲證6 所示之臺灣新竹地方檢察署
    檢察官110 年度偵續字第67號施○○、林○○之另案不起訴
    處分書之記載，係施○○、林○○另案涉嫌於○○酒店容留
    少年從事坐檯陪酒及猥褻行為之犯行，與抗告人於原確定判
    決所涉案件並非同一，且原確定判決就如何依據卷內資料，
    認定抗告人本件事證明確，已詳為指駁、論斷，是抗告人所
    主張林○○之證詞及其他資料，仍係就原確定判決採證認事
    之適法行使，為相異評價之主張，無從據為聲請再審之原因
    。
㈥、原裁定以抗告人所提出之「新證據」，無論單獨或與先前之
    證據綜合判斷，自未有足以動搖原確定判決所認有罪事實之
    蓋然性，業已論述綦詳。因認本件聲請再審，為無理由，應
    予駁回。復以抗告人聲請新竹市警察局派員前往○○○酒店
    調查該處有無後陽台等設施以及傳喚證人施○○作證，因所
    主張之事由既與再審要件不符，上揭聲請調查證據，即無必
    要，而併予駁回。揆之首揭說明，核無違誤。
四、抗告意旨略謂：上揭⑴之錄音光碟及譯文可知少年3 人證詞
    諸多瑕疵；上揭⑵之照片證明酒店無後陽台，已可彈劾證人
    證詞；上揭⑶之排名表確為原審未予調查之證據，原裁定誤
    認業經提示，已有違誤，且原裁定忽視少年A女於一審證述3
    人一起逃跑；林○○有利抗告人之證詞係當時存在而未經注
    意之證據；上揭⑹之處分書雖與本件非同一案件，但酒店工
    作模式相同，已可證林○○證詞真實，原裁定逕裁定再審之
    聲請有違誤等語。係置原裁定論斷於不顧，或係對原確定判
    決證據取捨之適法行使，漫詞指摘，或係就原裁定已為論駁
    本件聲請如何不具新事證「確實性」特性而不符再審要件之
    說明，任憑己意，再事爭執，均難認為有理由。此部分抗告
    為無理由，應予駁回。
據上論結，應依刑事訴訟法第412條，裁定如主文。 
中    華    民    國   111    年    3     月    10    日
                  刑事第二庭審判長法  官  林  勤  純  
                                  法  官  莊  松  泉  
                                  法  官  李  釱  任  
                                  法  官  吳  秋  宏  
                                  法  官  王  梅  英  
本件正本證明與原本無異
                                  書記官
中    華    民    國   111    年    3     月    15    日